臺灣高雄地方法院刑事判決　　　　　　　　　　　　九十三年度訴字第一一五五號
　　公　訴　人　臺灣高雄地方法院檢察署檢察官
　　被　　　告　乙○○
右列被告因違反毒品危害防制條例案件，經檢察官提起公訴（九十三年度毒偵字第一
一七九號）及移
    主  文
乙○○連續施用第一級毒品，處有期徒刑拾月，扣案之第一級毒品海洛因貳包（壹包
淨重零點壹伍公克、內含極微量第一級毒品海洛因殘留而無法析離之空包裝袋重零點
壹玖公克；壹包淨重零點壹參公克、內含極微量第一級毒品海洛因殘留而無法析離之
空包裝袋重零點壹捌公克）沒收銷燬之。
    事  實
一、乙○○曾於民國九十一年間，因施用毒品案件，經臺灣高雄地方法院檢察署檢察
    官聲請本院以九十一年度毒聲字第七四八八號刑事裁定送勒戒處所觀察、勒戒執
    行完畢後，認有繼續施用毒品傾向，再由臺灣高雄地方法院檢察署檢察官聲請本
    院以九十一年度毒聲字第七九七三號刑事裁定令入戒治處所施以強制戒治一年，
    後因強制戒治執行已滿三月，戒治處所認無繼續戒治之必要，臺灣高雄地方法院
    檢察署檢察官乃聲請本院以九十二年度毒聲字第二七一四號刑事裁定停止戒治，
    所餘戒治期間，付保護管束，嗣於九十二年十二月九日保護管束期滿未經撤銷，
    視為強制戒治期滿，由臺灣高雄地方法院檢察署檢察官於九十三年一月二十八日
    以九十三年度戒毒偵字第一四號為不起訴之處分，於九十三年二月二日公告生效
    而確定。詎猶不知悔改，於上開不起訴之處分確定後五年內，明知海洛因係毒品
    危害防制條例第二條第二項第一款所明定之第一級毒品，不得施用、持有，仍基
    於施用第一級毒品海洛因之概括犯意，先於九十三年二月二十八日二十二時三十
    分許，在高雄市新興區○○○路一二七巷一八號住處房間內，以將第一級毒品海
    洛因摻入香菸內點燃後吸食之方式，施用第一級毒品海洛因一次；再於九十三年
    七月三十一日十八時三十分許為警採集尿液時向前回溯四日內之某時（扣除為警
    查獲後採尿前之不可能施用期間），承前之概括犯意，在不詳地點，以不明之方
    式，施用第一級毒品海洛因一次。迨於九十三年三月二日二十三時二十分許，乙
    ○○騎乘車號不詳之機車，行經高雄市○○路與民主橫路口時，因闖越紅燈為警
    攔下盤詰，嗣警輕拍乙○○右側褲袋，發現內有突出物，後經乙○○同意取出後
    ，扣得乙○○所有供其施用之第一級毒品海洛因一包（淨重零點一五公克、內含
    極微量第一級毒品海洛因殘量而無法析離之空包裝袋重零點一九公克）；再於九
    十三年七月三十一日十七時許，乙○○在高雄市○○區○○路十一號「旗津渡船
    場」前，因行跡可疑，為警上前盤查，後警徵得乙○○之同意，搜索乙○○之身
    體，於乙○○右側褲袋內扣得乙○○所有供其施用所用之第一級毒品海洛因一包
    （淨重零點一三公克、內含極微量第一級毒品海洛因殘量而無法析離之空包裝袋
    重零點一八公克）。
二、案經高雄市政府警察局刑警大隊移送臺灣高雄地方法院檢察署檢察官偵查起訴，
    及高雄市政府警察局鼓山分局報請臺灣高雄地方法院檢察署檢察官移送併辦。
    理  由
一、訊據被告乙○○對於右揭時地先後為警查獲並扣得上開第一級毒品海洛因各一包
    之事實供認不諱，惟矢口否認有上開犯行，辯稱：並未施用海洛因，伊於九十三
    年三月二日二十三時許，在某家ＰＵＢ內，有人交付香菸一支予伊吸食，伊吸食
  三、四口，感覺味道有異，即將該香菸丟棄，不知香菸內摻有海洛因，應係無意
    中施用；再於九十三年七月三十一日係因伊與綽號「旺仔」之人士同至高雄市旗
    津區○○○路咖啡店時，綽號「旺仔」之人士施用海洛因，伊於一旁因而吸入；
    又不知為警於九十三年三月二日查獲之物為毒品，出賣予伊之人僅告知該物為壯
    陽藥物，若伊確知該物品為毒品，遇見警察時，即會逃跑，警察不可能將伊逮捕
    ，另於九十三年七月三十一日伊係配合員警查緝綽號「旺仔」之人士，欲於查獲
    綽號「旺仔」之人士後，通知員警前來，然卻為警查獲云云。然查：
    (一)被告於九十三年二月二十八日二十二時三十分許，在高雄市新興區○○○路一
      二七號一八號住處房間內，以前述方式，施用第一級毒品海洛因一次之事實，
      業據被告於警詢中供承在卷【參見高雄市政府警察局刑案偵查案卷（下稱警卷
      卷(一)）第一頁反面、第二頁正面】。而被告於九十三年三月二日為警查獲後，
      經警於同日二十三時三十分許採集其尿液送請高雄市立凱旋醫院（下稱凱旋醫
      院）以免疫學分析法及氣相層析質譜儀法（ＧＣ＼ＭＳ）檢驗結果，確呈嗎啡
      陽性反應，有高雄市政府警察局保安警察大隊刑案移送專責組偵辦毒品危害防
      制條例嫌疑人尿液採證代碼對照表、凱旋醫院九十三年三月十七日煙毒尿液檢
      驗成績書影本各一紙在卷足據【參見警卷卷(一)第十四頁、臺灣高雄地方法院檢
      察署九十三年度毒偵字第一一七九號案卷（下稱偵查卷卷(一)）第十一頁】。按
      海洛因係由嗎啡經化學合成之半人工合成品，其藥（毒）性倍於嗎啡，其施打
      或吸食後經人體代謝作用而分解成藥（毒）性較低之嗎啡，而於尿液中被檢測
      出，故吸食或施打海洛因或嗎啡在尿液中均以嗎啡形態被檢驗出；又施用海洛
      因，其於尿液中排出之最長時限，受施用劑量、施用方式、個人體質及其代謝
      情況等因素影響，因個案而易，施用海洛因一般可檢出之最長時間為海洛因服
      用後二至四天，分別業經憲兵司令部八十年三月二十五日（八○）鑑驗字第○
      九九九號、行政院衛生署管制藥品管理局九十一年十月三日管檢字第一一○四
      三六號函釋在案，此為本院職務上已知之事實。本件被告於警詢中供承在九十
      三年二月二十八日二十二時三十分許，在上開處所，以前述方式，施用第一級
      毒品海洛因一次，嗣經警於九十三年三月二日二十三時三十分許，亦即被告施
      用後四日內，採集其尿液送請凱旋醫院以前揭方法檢驗結果，確呈嗎啡陽性反
      應，足認被告前開於警詢中之自白，應與事實相符，堪予採信。至卷附法務部
      調查局九十三年九月八日調科壹字第○九三六二四一五五八○號函說明欄二雖
      記載「一般而言，在施用海洛因後三天內採尿，都有可能檢出嗎啡陽性反應」
      ，然細繹其記載之內容，僅在說明施用海洛因後三日內，有無可能檢出嗎啡陽
      性反應，而非針對施用海洛因後，於尿液中檢出嗎啡陽性之最大時限而為說明
      ，尚不足據為有利被告之認定，併此敘明。
    (二)再被告雖辯稱：伊於九十三年三月二日二十三時許，在某家ＰＵＢ內，有人交
      付香菸一支予伊吸食，伊吸食三、四口，感覺味道有異，即將該香菸丟棄，不
      知香菸內摻有海洛因，應係無意中施用云云，且證人王靜儀於本院審判中並結
      證：曾與乙○○同在高雄市○○路某家ＰＵＢ內，有人交付香菸予乙○○施用
      ，乙○○吸食二、三口後，即告以香菸之味道有異，伊並告知乙○○勿再吸食
      等語（參見本院九十三年八月二十日審判筆錄），然經檢察官詰以何時到達該
      ＰＵＢ，證人王靜儀證稱：並不記得時間等語，再經本院訊之前往該ＰＵＢ之
      日，是否為九十三年二月二十八日，與被告於九十三年三月二日為警查獲時相
      隔幾日，證人王靜儀結證：並不記得是否為九十三年二月二十八日，亦不記得
      與被告於九十三年三月二日為警查獲時相隔幾日等語（參見本院九十三年八月
      二十日審判筆錄），是證人王靜儀前揭證述之情節，是否確係九十三年二月二
      十八日二十三時許之情形，自有可疑，況且，若確有其事，被告豈有於警詢及
      偵查中均未提及無意中施用第一級毒品海洛因之可能？
    (三)被告於九十三年七月三十一日為警查獲後，經警於九十三年七月三十一日十八
      時三十分許採集其尿液送請凱旋醫院以免疫學分析法及氣相層析質譜儀法檢驗
      結果，確呈嗎啡陽性反應，亦有高雄市政府警察局鼓山分局九十三年查獲毒品
      案件嫌疑人尿液代碼姓名對照登記表、凱旋醫院九十三年二月二十日煙毒尿液
      檢驗成績書影本各一紙（參見警卷卷(二)第十五頁、本院卷第八十頁）。按目前
      一般常見施用之第一級毒品皆係海洛因，甚少或甚至未見有施用鴉片或嗎啡者
      ，此為本院職務上所知之事實，再按海洛因係由嗎啡經化學合成之半人工合成
      品，其藥（毒）性倍於嗎啡，其施打或吸食後經人體代謝作用而分解成藥（毒
      ）性較低之嗎啡，而於尿液中被檢測出，故吸食或施打海洛因或嗎啡在尿液中
      均以嗎啡形態被檢驗出；又施用海洛因，其於尿液中排出之最長時限，受施用
      劑量、施用方式、個人體質及其代謝情況等因素影響，因個案而易，施用海洛
      因一般可檢出之最長時間為海洛因服用後二至四天，已如前述，本件被告於九
      十三年七月三十一日為警查獲後，經警於九十三年七月三十一日十八時三十分
      許，採集其尿液送請凱旋醫院以前述方法檢驗，既呈嗎啡陽性反應，揆諸前揭
      之說明，足認被告應有於九十三年七月三十一日十八時三十分許為警採集其尿
      液時，向前回溯四日內之某時，在不詳地點，施用第一級毒品海洛因一次，惟
      0Q告為警查獲後採尿前之期間，係在警察機關偵查之中，並無施用第一級毒品
      海洛因及第二級毒品甲基安非他命之可能，自應扣除此段時間。
    (四)被告雖另辯稱：九十三年三月三十一日伊找尋綽號「旺仔」之人士前往高雄市
      旗津區○○○路咖啡店時，綽號「旺仔」之人士施用海洛因，伊於一旁因而吸
      入云云，惟按，吸入煙毒之二手煙，在文獻上雖尚無能否由尿液中檢驗出煙毒
      反應之研究報告，然依法務部調查局檢驗煙毒案件經驗研判，若非長時間與吸
      毒者直接相向且存心大量吸入吸毒者所呼出之煙氣，以二手煙中可能存在之低
      劑量煙毒，應不致在尿液中檢驗出煙毒反應，業據法務部調查局八十二年八月
      六日發技一字第四一五三號函釋在案，此為本院職務上所知之事實，參以第
      一級毒品海洛因之販售價格，因警方查緝甚嚴，其價格不菲，施用者多僅將少
      量第一級毒品海洛因燃燒以供施用，其所用之量甚微，供己吸用或恐不足，當
      不致擴散至他處，縱有擴散至他處，經空氣傳播稀釋後，倘非他人基於施用之
      故意，刻意接近施用者，並大量吸入該氣體，其濃度亦不足使他人吸入且經人
      體代謝後，尚能從尿液中排出，致使尿液呈第一級毒品海洛因代謝後之嗎啡陽
      性反應。是縱令被告所辯九十三年三月三十一日找尋前揭綽號「旺仔」之人士
      時，該綽號「旺仔」之人士施用海洛因屬實，若非被告基於施用之故意，刻意
      接近前揭綽號「旺仔」之人士，並大量吸入該綽號「旺仔」之人士所呼出之煙
      氣，其所排放之尿液亦無呈嗎啡陽性反應之可能。
    (五)另為警先後扣案之白粉共計二包，其中經警於九十三年三月二日扣案之白粉一
      包，經臺灣高雄地方法院檢察署檢察官送請法務部調查局檢驗結果，確含第一
      級毒品海洛因成分，淨重零點一五公克，空包裝袋重零點一九公克，另外經警
      於九十三年七月三十一日扣案之白粉一包，經臺灣高雄地方法院檢察署檢察官
      送請法務部調查局檢驗結果，亦含第一級毒品海洛因成分，淨重零點一三公克
      ，空包裝袋重零點一八公克，並有法務部調查局九十三年四月一日調科壹字第
      二二○○一六八六七號、九十三年九月二十一日調科壹字第二二○○一八○六
      一號鑑定通知書各一紙附卷可參（參見偵查卷卷(一)第二十頁及本院卷第一百二
      十九頁）。其次，為警於九十三年三月二日扣案之第一級毒品海洛因一包，乃
      被告於九十三年三月二日二十三時許，在高雄市○○區○○路口與河東路口附
      近，向一綽號「生仔」之男子所購買，為被告所有，預備供其施用所用之物，
      業據被告於警詢中供明在卷（參見警卷卷(一)第一頁反面），足認為警於九十三
      年三月三日扣案之第一級毒品海洛因一包，應屬被告所有供其施用第一級毒品
      海洛因所用之物無疑。至被告雖辯稱：若伊確知該物品為毒品，遇見警察時，
      即會逃跑，警察亦不可能逮捕伊云云云云。惟查，被告於九十三年二月二日原
      係因闖越紅燈為警發現，嗣經警追捕，始於高雄市○○路與民主橫路口，將之
      攔下，詢問被告為何闖越紅燈，嗣因員警輕拍被告右側褲袋，發現突出物，詢
      問被告該物係何物，並要求被告將之取出，被告原先否認並為閃避之動作，嗣
      於其他同事將之攔住，被告始將該物取出之事實，業據證人即查獲被告之員警
      顏光勇於本院審判中結證在卷（參見本院九十三年八月二十日審判筆錄），可
      知被告於九十三年二月二日乃經警追捕之後，始為警攔下盤查，並非未曾試圖
      逃逸，被告前揭部分之辯解，自無足取。再被告確有施用第一級毒品海洛因之
      犯行，已如前述，而為警於九十三年七月三十一日扣案之第一級毒品海洛因一
      包，復係被告右側褲袋內所起獲，業據被告於警詢中供認不諱【參見高雄市政
      府警察局鼓山分局（下稱警卷卷(二)）第二頁】，足見為警於九十三年三月三十
      一日扣案之第一級毒品海洛因一包，應為被告所有供其施用之物無疑。另被告
      是否配合員警查緝嫌犯，並不得作為持有第一級毒品海洛因之正當理由，被告
      所稱：九十三年七月三十一日伊係配合員警查緝綽號「旺仔」之人士，欲於查
獲綽號「旺仔」之人士後，通知員警前來，然卻為警查獲云云，亦無足取。
    (六)被告雖聲請本院對其進行測謊鑑定、傳喚證人員警顏光勇，調取被告個人、員
      警顏光勇、王靜儀所使用電話之通聯紀錄，及調查被告之姊及友人之刑事案件
      ，惟查，本案之待證事實已臻明瞭，有如前述，應無對於被告進行測謊鑑定及
      傳喚證人顏光勇之必要，而被告個人、證人顏光勇及王靜儀所使用電話之通聯
      紀錄、被告之姊及友人之刑事案件，均與本案之待證事實無重要關係，均無調
      查之必要，併此敘明。
    (七)被告曾於九十一年間，因施用毒品案件，經臺灣高雄地方法院檢察署檢察官聲
      請本院以九十一年度毒聲字第七四八八號刑事裁定送勒戒處所觀察、勒戒執行
      完畢後，認有繼續施用毒品傾向，再由臺灣高雄地方法院檢察署檢察官聲請本
      院以九十一年度毒聲字第七九七三號刑事裁定令入戒治處所施以強制戒治一年
      ，後因強制戒治執行已滿三月，戒治處所認無繼續戒治之必要，臺灣高雄地方
      法院檢察署檢察官乃聲請本院以九十二年度毒聲字第二七一四號刑事裁定停止
      戒治，所餘戒治期間，付保護管束，嗣於九十二年十二月九日保護管束期滿未
      經撤銷，視為強制戒治期滿，由臺灣高雄地方法院檢察署檢察官於九十三年一
      月二十八日以九十三年度戒毒偵字第一四號為不起訴之處分，於九十三年二月
      二日公告生效而確定，有上開不起訴處分書影本、臺灣高等法院被告全國前案
      紀錄表各一份附卷可按。
    (八)綜上所陳，被告前開辯解，無非事後卸責之詞，不足採信。本件事證明確，被
      告犯行，洵堪認定。
二、查海洛因係毒品危害防制條例第二條第二項第一款所明定之第一級毒品，不得施
    用、持有。次按，犯毒品危害防制條例第十條施用第一級、第二級毒品之罪者，
    檢察官應聲請法院裁定，令被告入勒戒處所觀察、勒戒，經觀察、勒戒後，檢察
    官依據勒戒處所之陳報，認受觀察、勒戒人無繼續施用毒品傾向者，應即釋放，
    並為不起訴之處分；認受觀察、勒戒人有繼續施用毒品傾向者，檢察官應聲請法
    院裁定令入戒治處所強制戒治，其期間為六個月以上，至無繼續強制戒治之必要
    為止，但最長不得逾一年，強制戒治期滿，應即釋放，由檢察官為不起訴之處分
    ；觀察、勒戒或強制戒治執行完畢釋放後，五年內再犯第十條之罪者，應依一般
    刑事訴訟程序予以起訴論罪科刑，此觀諸毒品危害防制條例第二十條第一項、第
    二項、第二十三條第一項、第二項規定自明。本件被告既曾因施用毒品案件，經
    檢察官聲請法院以裁定令入勒戒處所觀察、勒戒執行完畢後，認有繼續施用毒品
    傾向，再經檢察官聲請法院裁定令入戒治處所施以強制戒治一年，後因強制戒治
    執行已滿三月，戒治處所認無繼續戒治之必要，經檢察官聲請後，再由法院裁定
    停止戒治，所餘戒治期間，付保護管束，嗣因保護管束期滿未經撤銷，視為強制
    戒治期滿執行完畢，由檢察官為不起訴之處分。其於強制戒治執行完畢後，五年
    內再犯本件施用第一級毒品案件，依前述規定自應予以起訴論罪科刑。核被告所
    為，係犯毒品危害防制條例第十條第一項之施用第一級毒品罪。其施用第一級毒
    品海洛因前後，持有第一級毒品海洛因之低度行為，應為施用之高度行為所吸收
    ，不另論其持有第一級毒品罪。被告先後二次施用第一級毒品犯行，時間緊接，
    犯罪構成要件相同，顯係基於概括犯意反覆為之，應依連續犯之規定論以一罪，
    並依法加重其刑。公訴人雖僅就被告於九十三年二月二十八日二十二時三十分許
    ，在前開處所，施用第一級毒品海洛因之犯行提起公訴，然檢察官就犯罪事實一
    部起訴者，其效力及於全部，本件被告於九十三年七月三十一日十八時三十分許
    為警採集尿液時向前回溯四日內之某時（扣除為警查獲後採尿前之不可能施用期
    間），在不詳地點，以不明之方式，施用第一級毒品海洛因一次之犯行，核與前
    揭業經本院論罪科刑之被告於九十三年二月二十八日二十二時三十分許，在上開
    處所，施用第一級毒品海洛因之犯行，具有連續犯之關係，已如前述，應為起訴
    效力所及，本院自得併予審究。另起訴書雖記載被告於九十三年二月二十八日二
    十二時三十分許，在高雄市○○路某家ＰＵＢ內，施用第一級毒品海洛因，惟查
    ，被告於警詢中乃供承其於九十三年二月二十八日二十二時三十分許，在高雄市
    新興區○○○路一二七巷一八號住處房間內，施用海洛因，起訴書記載被告前揭
    時間，在高雄市○○路某家ＰＵＢ內，施用第一級毒品海洛因，容有誤會，應予
    更正，併此敘明。爰審酌被告前即曾因施用毒品經法院裁定送勒戒處所觀察、勒
    戒，及令入戒治處所施以強制戒治，有臺灣高等法院被告全國前案紀錄表一份在
    卷足據，仍未戒絕毒品，再犯本件之罪，顯見其無悔改之意，意志不堅，惟念其
    施用毒品乃自戕一己之身體健康，尚未害及他人，並審酌其犯後飾詞狡辯，犯罪
    後態度不良等一切情狀，量處如主文所示之刑。
四、另為警先後於九十三年三月三日及九十三年七月三十一日扣案之白粉各一包，均
    為被告所有供其施用第一級毒品所用之物，已如前述，又其內盛裝者均含第一級
    毒品海洛因成分，分別淨重零點一五及零點一三公克，有上開法務部鑑定通知書
    二紙附卷可按，均為第一級毒品，應依毒品危害防制條例第十八條第一項前段之
    規定，不問屬於犯人與否，均宣告沒收銷燬之；而盛裝前述扣案白粉二包之空包
    裝袋二個，分別淨重零點一九公克及零點一八公克，雖經法務部調查局就之與其
    所盛裝之第一級毒品海洛因分別鑑析其重量，有前開法務部調查局前開鑑定通知
    書二紙在卷可憑，惟因法務部調查局一般係以傾倒之方式，將包裝袋內之第一級
    毒品海洛因倒出與包裝袋分離而為稱重，必要時，輔以刮杓刮取袋內粉末，然無
    論依何種方式分離，包裝袋內均有極微量之第一級毒品海洛因殘留，業經法務部
    調查局九十三年三月十九日調科壹字第○九三○○一一三○六○號函釋在案，此
    為本院職務上已知之事實，足認前揭空包裝袋二個（分別重零點一九公克及零點
    一八公克）內含極微量第一級毒品海洛因殘留而無法析離，均應整體視為查獲之
    第一級毒品海洛因，併依毒品危害防制條例第十八條第一項前段之規定，不問屬
    於犯人與否，均宣告沒收銷燬之。
據上論斷，應依刑事訴訟法第二百九十九條第一項前段，毒品危害防制條例第十條第
一項、第十八條第一項前段，刑法第十一條、第五十六條，判決如主文。
本案經檢察官甲○○到庭執行職務。
中      華      民      國      九十三      年    十    月    十  五    日
                                  臺灣高雄地方法院刑事第十二庭
                                      審判長法  官    張維君
                                            法  官    劉惠娟
                                            法  官    伍逸康
右正本證明與原本無異。
如不服本判決，應於判決送達後十日內，向本院提出上訴狀。
                                            書記官    吳月華
中      華      民      國      九十三      年    十    月    十  五    日
附錄：
毒品危害防制條例第十條
施用第一級毒品者，處六月以上五年以下有期徒刑。
施用第二級毒品者，處三年以下有期徒刑。
